臺灣高等法院臺南分院刑事判決　　　　100年度上訴字第280號
上　訴　人
即　被　告　林世昌
上列上訴人因搶奪案件，不服臺灣臺南地方法院 100年度訴字第
113號中華民國100年 1月31日第一審判決（起訴案號：臺灣臺南
地方法院檢察署100年度偵字第363號），提起上訴，被告並就犯
罪事實為有罪陳述，經本院裁定進行簡式審判程序，本院判決如
下：
    主  文
上訴駁回。
    事  實
一、林世昌曾因搶奪、違反肅清煙毒條例案件，經臺灣臺南地方
    法院於民國（下同）83年間先後判處有期徒刑二年六月、三
    年二月確定，經定其應執行刑為有期徒刑五年六月，入監執
    行至85年 4月16日縮短刑期假釋出監，然林世昌於假釋期間
    又犯恐嚇、搶奪等罪，經本院及臺灣臺南地方法院先後判處
    有期徒刑七月、三年二月確定，並撤銷前案假釋，入監接續
    執行殘刑，至90年 5月23日再度縮短刑期假釋出監，林世昌
    於該案假釋期間又連續犯搶奪罪，再經臺灣臺南地方法院以
    93年度訴字第 113號判決判處有期徒刑四年，刑後強制工作
    三年確定；復因詐欺案件，經同院以94年度易字第 965號判
    決判處有期徒刑六月確定，嗣前揭詐欺案件經減刑並與前揭
    搶奪案件所判處之罪刑定其應執行刑為有期徒刑四年二月，
    再與前揭撤銷假釋之殘刑接續執行，至99年 2月11日縮短刑
    期假釋出監，於同年 7月20日假釋期滿，未經撤銷假釋而視
    為執行完畢。惟林世昌於前揭假釋期滿執行完畢後不及三月
    ，又於99年10月1日至同年月8日間，多次犯搶奪、竊盜案件
    ，經臺灣臺南地方法院於99年12月30日以99年度訴字第1593
    號判決判處應執行有期徒刑三年二月在案，顯為有犯罪習慣
    之人。
二、林世昌於前揭假釋期滿執行完畢後，猶不知悔改，又基於意
    圖為自己不法所有之搶奪犯意，於100年 1月1日上午，騎乘
    以口罩遮掩車牌之 ZTT-622號輕機車行駛於臺南市永康區○
    ○○路搜尋行搶對象，嗣於同日上午9時50分許，於該路215
    巷 2號前，見楊玉春手拿提袋，獨自行走於街道上，認有機
    可乘，即騎乘前開機車自楊玉春左後方接近，而趁楊玉春不
    備之際，徒手搶奪其提於左手之手提袋（內有身分證、健保
    卡、手機一支、鑰匙一串、米酒三瓶及現金新臺幣《下同》
    約 700元），得手後騎乘前揭輕機車逃逸，並將搶得之手提
    袋、證件、鑰匙、手機棄置於臺南市北安橋下，而搶得之米
    酒除逃逸時摔破一瓶外，其餘二瓶放置於其位在臺南市○區
    ○○街143巷1號住處庭院內，另現金則花用殆盡。嗣楊玉春
    報警處理，經警調閱監視器畫面後，循線查獲，並於林世昌
    前揭住處庭院內，扣得楊玉春遭搶之米酒二瓶（業經楊玉春
    領回）。
三、案經臺南市政府警察局永康分局報請臺灣臺南地方法院檢察
    署檢察官偵查起訴。
    理  由
壹、程序方面
一、按除被告所犯為死刑、無期徒刑、最輕本刑為三年以上有期
    徒刑之罪或高等法院管轄第一審案件者外，於前條第一項程
    序進行中，被告先就被訴事實為有罪之陳述時，審判長得告
    知被告簡式審判程序之旨，並聽取當事人、代理人、辯護人
    及輔佐人之意見後，裁定進行簡式審判程序，刑事訴訟法第
    273條之1第1項定有明文。又依刑事訴訟法第273條之2 規定
    ，簡式審判程序之證據調查，不受第159條第 1項、第161條
    之2、第161條之3 、第163條之1及第164條至第170條規定之
    限制。
二、查本件上訴人即被告林世昌所犯為死刑、無期徒刑、最輕本
    刑三年以上有期徒刑以外之罪，亦非屬高等法院管轄之第一
    審案件，而被告於準備程序中，已就犯罪事實為有罪陳述，
    又核被告所犯非屬前揭法條所規定之案件，經本院依法裁定
    進行簡式審判程序（本院卷第32、58、59頁），是本案之證
    據調查，依同法第273條之2規定，不受同法第159條第1項、
    第161條之2、第161條之3、第163條之1，及第164條至第170
    條所規定證據能力認定及調查方式之限制，合先敘明。
貳、認定犯罪事實所憑之證據及理由
一、前揭犯罪事實，業據上訴人即被告林世昌迭於警詢、偵查、
    原審及本院審理中均坦白承認，核與證人即被害人楊玉春於
    警詢時所證述之情節相符（警卷第 9至14頁），並有臺南市
    政府警察局永康分局扣押物品目錄表及贓物認領保管單（米
    酒2瓶）各1份暨現場監視器畫面翻拍照片、現場模擬照片14
    張在卷可稽（警卷第28至36頁）。
二、綜參上開補強證據之調查結果，已足資擔保被告所為自白之
    前述犯罪情節，應具有相當程度之可信性，且核與事實相合
    ，應堪信屬實。從而，被告之搶奪犯行，事證明確，洵堪認
    定。
參、論罪科刑之理由
一、核被告所為，係犯刑法第325條第1項之搶奪罪。
二、被告有如犯罪事實欄所載前案有期徒刑執行完畢之紀錄，有
    臺灣高等法院被告前案紀錄表在卷可按，其於前開有期徒刑
    之執行完畢後五年內，故意再犯本案有期徒刑以上之罪，為
    累犯，應依刑法第47條第1項之規定加重其刑。
三、至被告上訴意旨雖以：被告於案發前並非無工作者，而係打
    零工，每天工資900元，老闆抽佣200元，且被告和年邁母親
    租屋同住，為奉養母親，又逢遇年邁母親生病，心急之下重
    施故犯，事後後悔不已，本案為單一案件，並未如原審認定
    有犯罪習慣之人，指摘原判決宣告強制工作三年不當云云。
    惟查：
  (一)按刑法第90條第 1項規定對於「有犯罪之習慣或因遊蕩或懶
    惰成習而犯罪者」之宣付強制工作處分，係本於保安處分應
    受比例原則之規範，使保安處分之宣告，與行為人所為行為
    之嚴重性、行為人所表現之危險性及對於行為人未來行為之
    期待性相當之意旨而制定，由法院視行為人之危險性格，決
    定應否令入勞動處所強制工作，以達預防之目的。所謂「有
    犯罪之習慣」係指對於犯罪已成為日常之慣性行為者而言，
    至所犯之罪名為何，是否同一，則非所問（最高法院97年度
    台上字第1177號及98年度台上字第 740號判決意旨分別參照
    ）。
  (二)查被告自83年間至99年12月30日，屢犯搶奪、竊盜、詐欺、
    恐嚇等案件經法院判處罪刑而入監執行，且於83年、85年、
    90年及99年均因犯搶奪罪，經法院分別判處二年六月、三年
    二月、四年二月及三年二月等刑而入監執行，又均在前一案
    件假釋期間，旋即再犯另件搶奪等案件，經法院再度判處罪
    刑而入監執行，則從被告一而再、再而三屢次頻繁犯搶奪罪
    ，顯見被告具有圖不勞而獲之惡習及性格，且被告現年39歲
    ，四肢健全心智正常，係有工作能力之人，亦自承打零工維
    生，卻因缺錢花用屢屢犯罪，其好逸惡勞之心態，至為明顯
    ，足認被告欠缺正確工作觀念。又被告於90年 5月23日再度
    縮短刑期假釋出監，在該案假釋期間又連續犯搶奪罪，經臺
    灣臺南地方法院以93年度訴字第 113號判決判處有期徒刑四
    年，刑後強制工作三年，與他案及撤銷假釋之殘刑接續執行
    ，至99年2月11日縮短刑期假釋出監，於同年7月20日假釋期
    滿，未經撤銷假釋而視為執行完畢，惟仍未矯治其劣習，出
    監後被告於前揭假釋期滿執行完畢後不及三個月，又於99年
    10月1日至同年月8日間，多次犯搶奪、竊盜案件，經臺灣臺
    南地方法院於99年12月30日判處應執行有期徒刑三年二月在
    案，復於該案判決宣示後僅僅二日，再度騎乘機車搶奪路人
    財物犯本案，此有台灣高等法院被告前案紀錄表及前揭各案
    號判決書附卷可稽。綜上各情，益徵犯罪已成為被告慣常性
    之行為至明。
  (三)至被告雖辯稱：伊係打零工，每天工資 900元，一星期可做
    3、4天，因年邁母親生病，想為其購買血糖計，心急之下，
    方再犯本案云云。然被告於100年 1月2日警詢初供及檢察官
    複訊時稱：因為當時機車沒油，我身上沒錢加油，近日工作
    不順，有經濟壓力，所以才臨時起意行搶（警卷第 6頁及偵
    卷第8頁），且參以，被告自承有兄姊各1人等語（本院卷第
    60頁），則被告之母親尚有其他子女可照護，足見其所辯係
    為年邁生病之母親購買血糖計，心急之下，方再犯本案云云
    ，應係屬卸責之詞，不足採信。又被告於前開時間雖兼有工
    作，但仍不敷花用，即行搶滿足私欲，益徵其守法觀念淺薄
    ，欠缺正確工作態度，且好逸惡勞懶惰成習而犯本罪，是其
    是否兼有工作，並無影響其犯罪習慣之認定。
  (四)綜上所述，被告屢次犯搶奪等財產犯罪，足見其具有圖不勞
    而獲、好逸惡勞之惡習且欠缺正確工作觀念，而有犯罪之習
    慣，再者，其多次搶奪犯行，嚴重危害個人財產法益及敗壞
    社會治安，僅賴徒刑之執行，顯難收警惕及教化之效，為協
    助被告再社會化，自有強制其從事勞動，學習一技之長而增
    進謀生能力之必要，並培養其勤勞工作之正確觀念，俾矯正
    其偏差之人格及惡習，使其日後重返社會，能適應社會生活
    ，是認被告應依依刑法第90條第1項、第2項前段之規定，於
    刑之執行前，令入勞動場所強制工作三年，以資矯治。
肆、維持原判決之理由
一、原審以被告就犯罪事實為有罪陳述，且本件事證明確，經裁
    定進行簡式審判程序因而：
  (一)適用刑法第325條第1項、第47條第1項、第90條第1項、第２
    項之規定。
  (二)並審酌被告曾多次因搶奪案件經法院判處罪刑確定而服刑之
    紀錄，仍不知悔悟，於99年2月11日假釋出監後，未及1年，
    又犯搶奪等罪，經本院以99年度訴字第1593號判決判處應執
    行有期徒刑3年2月在案，且於該案判決宣示後僅僅二日，再
    度騎乘機車搶奪路人財物，顯見伊全無悔改之心，惡性重大
    ，所為亦對社會治安、獨行婦女人身安全造成嚴重危害，雖
    伊犯後始終坦承犯行，且搶奪所得財物價值非鉅，然仍不應
    輕縱；兼衡以伊智識程度、生活狀況等一切情狀，量處有期
    徒刑二年，以示懲儆。
  (三)另敘明：被告前有諸多犯罪紀錄，且自前案假釋期滿後，又
    多次為搶奪犯行，顯屬有犯罪習慣之人，爰併依刑法第90條
    第1項、第2項前段之規定，諭知於刑之執行前，令入勞動場
    所強制工作三年，以資矯治。
二、本院經核原判決認事用法，並無不合，量刑堪稱允當，又諭
    知於刑之執行前，令入勞動場所強制工作三年，經核符合法
    律規定，亦無不當。被告上訴意旨猶執前詞指摘原判決宣告
    強制工作三年不當云云，自非有理，應予駁回。
伍、適用之法律：刑事訴訟法第368條、第364條、第273條之1第
    1項。
本案經檢察官趙中岳到庭執行職務。
中    華    民    國   100    年    4     月    19    日
                  刑事第五庭    審判長法  官  楊明章
                                      法  官  趙文淵
                                      法  官  蔡美美
以上正本證明與原本無異。
如不服本判決應於收受送達後10日內向本院提出上訴書狀，其未
敘述上訴理由者，並得於提起上訴後10日內向本院補提理由書（
均須按他造當事人之人數附繕本）「切勿逕送上級法院」。
                                      書記官  歐貞妙
中    華    民    國   100    年    4     月    19    日
附錄本判決論罪科刑法條：
中華民國刑法第325條第1項
意圖為自己或第三人不法之所有，而搶奪他人之動產者，處 6月
以上5年以下有期徒刑。